【裁判字號】    98,事聲,49
【裁判日期】    981021
【裁判案由】    聲明異議
【裁判全文】
臺灣宜蘭地方法院民事裁定              98年度事聲字第49號
異  議  人
即債權人    乙○○○○○○○○.
                        號
相  對  人
即債務人    甲○○
上列當事人間聲請核發支付命令事件，債權人就民國98年9 月28
日本院98年度司促字第6084號所為駁回其聲請之裁定，聲明異議
，本院裁定如下：
    主  文
原裁定廢棄。
    事  實
一、本件異議意旨略以：異議人前向鈞院聲請對於相對人核發支
    付命令，經鈞院通知應補正相對人戶籍謄本及相對人即係「
    阿政」之證明文件，異議人業於民國98年9 月24日補正上開
    資料到院，詎遭鈞院以異議人未依限補正為由駁回本件支付
    命令之聲請。惟查，異議人雖逾命補正期限始提出上開資料
    到院，然鈞院係於98年9 月28日始裁定駁回，即於異議人補
    正上開資料到院時鈞院尚未駁回本件支付命令之聲請，則依
    最高法院51年台抗字第169 號判例意旨，異議人於鈞院98年
    9 月28日裁定駁回本件支付命令之聲請前，異議人之補正行
    為自屬有效，鈞院不得以補正逾期為由予以駁回。原審以異
    議人未依限補正前揭資料，駁回本件支付命令之聲請，顯然
    違誤，為此聲明異議等語。
二、經查，異議人前以相對人積欠其農藥貨款新台幣（下同）5
    56,050元為由，聲請本院對相對人核發支付命令：相對人應
    給付異議人556,050 元，及自支付命令送達翌日起至清償日
    ，按年息百分之5 計算之利息，並提出出貨單影本為證，原
    審乃於98年9 月15日以宜院瑞98司促丑字第6084號函文通知
    異議人應於收受通知翌日起5 日內補正提出相對人之戶籍謄
    本，及相對人即為出貨單上所載簽收人「阿政」之證明文件
    ，異議人於98年9 月17日收受該通知，即於98年9 月24日具
    狀向原審陳報相對人之戶籍謄本及由第三人王世文出具說明
    相對人即出貨單所載簽收人「阿政」之證明，原審於98年9
    月28日以異議人未依限提出相對人即出貨單所載簽收人「阿
    政」之證明為由裁定駁回異議人支付命令之聲請等情，業據
    本院調閱該支付命令卷宗查核明確。
三、按債權人之請求，以給付金錢或其他代替物或有價證券之一
    定數量為標的者，得聲請法院依督促程序發支付命令。又法
    院應不訊問債務人，就支付命令之聲請為裁定。民事訴訴訟
    法第508 條第1 項、第512 條亦有明定。準此，得依督促程
    序請求保護之私權，除限於給付請求權外，尚須以給付金錢
    或其他代替物或有價證券之一定數量為標的，此項程序之目
    的在令權利義務關係明確，當事人間訟爭性甚微之事件，毋
    待依循通常訴訟程序，得以簡捷之方式取得執行名義，使與
    獲得確定勝訴判決之效果同，期能節省當事人及法院之勞費
    ，並兼顧當事人兩造之利益。揆以前開立法目的，督促程序
    性質上自宜迅速處理，從而，發支付命令之法院僅須就形式
    要件審查是否符合法條規定之要件，並無對實體事項予以審
    酌之必要。又所謂「一定數量」，僅須聲請人以首述給付表
    明請求給付一定之數量即可，其係本諸何項法律關係所生之
    給付請求權，又該請求權實體上是否存在，甚且得請求之數
    額若干及得否增減，在非所問。故支付命令之聲請成立要件
    ，除管轄及聲請程序於民事訴訟法第510 條、第511 條設有
    特別規定外，債權人只需於聲請狀載明請求債務人給付一定
    數量之金錢或其他代替物或有價證券，而債權人就其主張之
    事實，毋庸舉證，法院亦不須為調查。查本件異議人聲請支
    付命令，業已於聲請狀載明請求相對人給付一定數量之金錢
    ，當已符合聲請支付命令之要件，原審復命異議人提出聲請
    狀所附出貨單簽收人「阿政」確為相對人之證明，實無必要
    。
四、又按督促程序之聲請成立要件，除管轄及聲請程序於民事訴
    訟法第510 條、第511 條設有特別規定外，其餘成立要件則
    與訴訟程序相同，是聲請不合程式或不備其他要件者，法院
    應依民事訴訟法第249 條第1 項第6 款定期間先命補正，如
    逾期未補正，即應以裁定駁回之。又裁定期間並非不變期間
    ，故當事人依裁定應補正之行為，雖已逾法院之裁定期間，
    但於法院尚未認其所為之訴訟行為為不合法予以駁回前，其
    補正仍屬有效，法院不得以其補正逾期為理由，予以駁回，
    最高法院51年度台抗字第169 號判例意旨參照。原審前命異
    議人補正無必要提出之證明，已有違誤，業如前述，嗣後又
    未注意異議人之補正而於異議人補正後逕以逾期補正為由駁
    回異議人支付命令之聲請，與法不符。
五、按當事人對於司法事務官處理事件所為之終局處分，得於處
    分送達後10日之不變期間內，以書狀向司法事務官提出異議
    。司法事務官認前項異議有理由時，應另為適當之處分；認
    異議為無理由者，應送請法院裁定之。法院認第1 項之異議
    為有理由時，應為適當之裁定；認異議為無理由者，應以裁
    定駁回之，民事訴訟法第240 條之4 定有明文。查本件係異
    議人對於原審即司法事務官所為之終局處分於不變期間內以
    書狀提出異議，而司法事務官所為駁回本件支付命令之裁定
    既有上開明顯違誤之處，揆諸前揭法文規定，本應由司法事
    務官另為適當之處分，卻逕以異議為無理由而送請法院裁定
    ，原審就此應一併注意。
六、綜上所述，原審先係命異議人補正無必要提出之證明，嗣後
    又未注意異議人之補正而於異議人補正後逕以逾期補正為由
    駁回異議人支付命令之聲請，顯有違誤。異議意旨指摘原裁
    定不當，求予廢棄改判，洵屬有據。爰由本院將原裁定廢棄
    ，發回原審另為適法之處理。
七、據上論結，本件聲明異議為有理由，爰依民事訴訟法第240
    條之4 第3 項，裁定如主文。
中    華    民    國    98    年    10    月    21    日
                  台灣宜蘭地方法院民事庭
                      法  官  陳雪玉
正本與原本無異。
如不服本裁定應於裁定送達後10日內提出抗告狀（須附繕本），
並繳納抗告費新臺幣1,000元。
中    華    民    國    98    年    10    月    26    日
                      書記官  詹玉惠


司法院資訊處製作；財團法人民間司法改革基金會備份。
